【裁判字號】    97,訴,1119
【裁判日期】    980331
【裁判案由】    重傷害
【裁判全文】
臺灣桃園地方法院刑事判決              97年度訴字第1119號
公  訴  人  臺灣桃園地方法院檢察署檢察官
被      告  辛○○
指定辯護人  唐永洪律師
上列被告因傷害案件，經檢察官提起公訴（97年度偵緝字第659
號），本院判決如下︰
    主  文
辛○○共同傷害人之身體，處有期徒刑月，如易科罰金，以新
臺幣壹仟元折算壹日，減為有期徒刑壹月又拾伍日，如易科罰金
，以新臺幣壹仟元折算壹日。
    事  實
一、辛○○與庚○○（原名黃志明）係朋友關係，緣庚○○於民
    國95年10月14日上午9 時許，遭設址桃園縣蘆竹鄉○○村○○路53之2 號「漢邦興業公司」（下稱漢邦公司）組長己○○以其先於前日即95年10月13日無正當理由曠工1 日，又於
    隔日即95年10月14日上班遲到為由予以辭退，心生不滿，先
    於同日（10月14日）上午9 時許，將上情告知同在漢邦公司
    工作之同事壬○○，復以行動電話聯絡丙○○、辛○○及其
    餘5 名真實姓名年籍不詳成年人陸續抵達上開公司工廠企圖
    壯大聲勢。嗣於同日上午10時30分許，庚○○因見壬○○在
    組長辦公室附近之廠房側門外與己○○就為何無故辭退自己
    一事發生口角爭執及拉扯衣物，竟起意教訓己○○，而與壬○○、丙○○、辛○○及其餘5 名年籍姓名均不詳之成年人
    ，共同基於傷害之犯意聯絡，由庚○○率先撿拾散落於工廠
    地上之長條型鋼筋，衝向己○○與壬○○爭執地點即工廠作
    業區中間，朝己○○左腿處毆打，己○○因而倒地，壬○○
    見狀，又再持鋼筋朝己○○之背部及腿部毆打，辛○○隨後
    亦撿拾地上散落之鋼筋1 支朝己○○右側背部擊打1 下，漢
    邦公司員工戊○○見此，為免己○○遭庚○○等人繼續毆擊
    ，遂持鋼筋上前欲加以攔阻，詎庚○○等人又承前同一傷害
    犯意之聯絡，推由其中4 名不詳成年男子持鋼筋朝其頭部毆
    打，己○○則趁隙負傷躲回組長辦公室內，庚○○等人始罷
    手離開漢邦公司，惟仍致己○○因而受有右大腿、右背部擦
    傷、左腿腫脹等傷害，戊○○則受有頭部外傷併顱骨骨折、
    左臂挫傷等傷害（此部份未據戊○○合法告訴，詳後述）。
    嗣因漢邦公司廠長乙○○報警到場處理，始循線查知上情。
二、案經己○○訴由桃園縣政府警察局大園分局報請臺灣桃園地
    方法院檢察署檢察官偵查起訴。
    理  由
壹、程序方面：
一、按被告以外之人於偵查中向檢察官所為之陳述，除顯有不可
    信之情況者外，得為證據，刑事訴訟法第159 條之1 第2 項
    定有明文。查證人丙○○、許坤明、戊○○於偵查中既係以
    證人身份陳述，且經檢察官告以具結義務及偽證處罰後命之
    朗讀結文具結，因上開證人均係於負擔偽證罪處罰之心理下
    證述，並以具結擔保其供述真實性，復無受其他不當外力干
    擾情形，可信性極高，本院審酌上開各該證人於偵查中具結
    證述之際，其外部附隨之環境或條件並無不當，是依上說明
    ，其等於偵查中所為證言，均具有證據能力，而得為證據。
    至證人即員警陳世樑於接受檢察官訊問時並未具結，此有97
    年3 月7 日偵訊筆錄（見偵卷第92至93頁）可證，此外，復
    查無依法不得令其具結之情形，是證人陳世樑於偵訊時所言
    ，既未經具結，則依刑事訴訟法第158 條之3 規定，自不得
    作為證據（最高法院96年度臺上字第5673號判決意旨併參）
    。
二、次按刑事訴訟法第159 條第1 項規定所指「被告以外之人」
    ，包括共同被告、共犯、被害人、告訴（發）人等在內。共
    同被告對於其他共同被告之案件而言，為被告以外之第三人
    ，本質上屬於證人，故法院就被告之案件對其他共同被告或
    與被告有共犯關係之人為調查，應依人證之調查程序，傳喚
    該具證人適格之共同被告或共犯到場，使令具結，命其立於
    證人之地位而為陳述，並通知被告及其辯護人，使有行使詰
    問該證人之共同被告或共犯現在與先前陳述之瑕疵的機會，
    以確保其詰問權，並藉以發現實體真實。除客觀上有不能受
    詰問之情形，或被告及其辯護人放棄其詰問權者，或另有傳
    聞證據仍得例外採證之情形之外，如未踐行此一訴訟程序，
    該共同被告或共犯於審判外所為之陳述，即無容許得作為證
    據之餘地（最高法院95年臺上字第3401號判決要旨參照）。
    查本件證人庚○○、壬○○、甲○○各以共同被告之身份於
    偵查中所為陳述，對被告辛○○而言雖屬審判外之陳述，惟
    證人庚○○、壬○○、甲○○既已於本院審判期日調查證據
    時適用有關人證之規定，命其具結陳述，賦予被告及其辯護
    人予以詰問之機會，且被告及其辯護人亦不爭執渠等所為供
    述之證據能力，則渠等於偵查中以共同被告身份向檢察官所
    為之陳述，即仍應賦予證據適格之地位，而有證據能力。
三、又按被告以外之人於審判外之言詞或書面陳述，除法律有規
    定者外，不得作為證據；被告以外之人於審判外之陳述，經
    當事人於審判程序同意作為證據，法院審酌該言詞陳述或書
    面陳述作成時之情況，認為適當者，亦得為證據。當事人、
    代理人或辯護人於法院調查證據時，知有第159 條第1 項不
    得為證據之情形，而未於言詞辯論終結前聲明異議者，視為
    有前項之同意，刑事訴訟法第159 條第1 項及第159 條之5
    分別定有明文。查證人庚○○、壬○○、丙○○、許坤明、
    己○○、乙○○、甲○○於警詢中所為陳述，固屬傳聞證據
    ，惟檢察官、被告及其辯護人就前揭審判外陳述之證據能力
    ，於本院準備程序及審判期日時均不爭執，且迄至言詞辯論
    終結前亦未再聲明異議。經核上開證據資料製作時之情況，
    查無違法不當或證明力明顯過低之瑕疵，亦認為以之作為證
    據應屬適當。
四、再者，本案認定事實所引用之文書證據，並無證據證明係公
    務員違背法定程式所取得，亦無刑事訴訟法第159 條之4 之
    顯有不可信之情況與不得作為證據之情形。本院斟酌本案卷
    內之證據並非非法取得，亦無證明力明顯過低之情形，且經
    本院於審判期日依法進行證據之調查、辯論，被告於訴訟上
    之程序權即已受保障，故前揭各該證據，均得採為證據，合
    先敘明。
貳、實體方面：
一、訊據被告辛○○於檢察官偵查中及本院準備程序中固均坦承
    其於上開時地確有持鋼筋擊打被害人己○○背部1 下之事實
    ，惟矢口否認有何殺害或重傷害被害人己○○或戊○○之故
    意（見本院審訴卷第18頁、本院卷第24頁）。
二、經查：
(一)、上開犯罪事實，業據證人即被害人己○○於警詢中指訴：「
    （發生情形經過為何？）……。結果與壬○○同夥的另名本
    公司員工黃志明，就帶二根鋼筋衝進來，直接打我，戊○○
    因為要保護我就被黃志明與另二名男子打傷，壬○○與另名
    男子二人打我」、「（壬○○等人持何物打傷你與戊○○？
    規格為何？）都是拿鋼筋。鋼筋是直徑3.2 公分，長度約4
    、50公分」、「（壬○○等人如何攻擊你們？攻擊何處？）
    打我背部及大腿，戊○○部分我只有看到他頭部流血」等語
    （見偵卷第37至38 頁） ；證人即漢邦公司廠長乙○○於警
    詢中證稱：「壬○○與黃志明就手持鋼筋就先進入工廠找己○○理論，結果我看到黃志明先用鋼筋攻擊己○○左腿，己○○跌倒。……」、「（何人？持何物打傷己○○與戊○○
    ？規格為何？）壬○○等人，己○○是被黃志明與壬○○及
    另名男子等3 人攻擊，至於戊○○部分則是我剛進辦公室並
    沒有看到。都是拿鋼筋。鋼筋是直徑3.2 公分，長度約4 、
    50公分」、「手持鋼筋打己○○之背部與腿部」、「己○○
    是左大腿腫脹，背部腫脹」等語（見偵卷第42至43頁）；而
    證人戊○○則先後於：(1)檢察事務官訊問時亦稱：「他們一
    來就找廠長乙○○理論，組長己○○來說明為何開除他們的
    原因，後來阿鑫與阿明不滿，就用鋼筋打己○○腰部、腿部
    ……」、「（有何人毆打己○○？）我還沒被打昏前，有看
    到阿明、阿鑫打己○○」（見偵卷第68頁）；(2)偵訊時具結
    證稱：「當天好像叫阿達、阿鑫、阿明等男子被主管開除了
    ，他們被開除後在漢邦興業公司外待一個小時後就帶了一群
    人進入公司，而且每個人手上都拿一條公司裡的鋼筋進來找
    主管己○○及廠長乙○○，我為了上前制止，我拉住阿達與
    阿明，之後又4 、5 個人圍過來用鋼筋打我的頭，……，至
    於辛○○有無打我我不清楚」各等語相符（見偵卷第67至68
    頁、第105 至106 頁），而告訴人己○○確實受有右大腿及
    右背部擦傷等傷害，至被害人戊○○受有頭部外傷併顱骨骨
    折、左臂挫傷等傷害，亦有敏盛綜合醫院95年10月14日及同
    年10月20日之診斷證明書2 紙、南竹中醫診所診斷書1 份在
    卷足憑。
(二)、本院考量上情，並衡酌：
  1.證人庚○○於：(1)警詢中供稱：「因為當天我遲到被辭職，
    所以心情不好在工廠大門口喝酒，然後壬○○知道我被辭職
    所以就和甲○○去找己○○理論。後來我看到壬○○跟己○○在爭吵並在拉扯衣服，所以我趕緊到工廠裡面瞭解情形」
    、「（你共約幾人至工廠？何人？與你一同進入工廠共有幾
    人？何人？壬○○與甲○○是否知情？）約7 、8 名，有丙○○、『阿志』、『志宏』、『阿萬』等其他人我不認識。
    連我共三人進入工廠。另二人是丙○○與『志宏』與我進入
    」（見偵卷第6 頁）；(2)於本院審理時再證稱：「（當天案
    發時，被告有無跟你們一起去工廠打人？有幾人參與此次圍
    毆事件？）我不太瞭解。一開始是我以及壬○○、甲○○及
    被告過去……」、「當時我沒有看到夜班之人？）不是」、
    「當時我只有打電話給丙○○」、「（發生打架事件是發生
    在工廠的何處？）工廠作業區的中間」、「（工廠到大門間
    有無擺放鋼筋？）有」、「我是要進去的時候在中間那個地
    方順手拿鋼筋」、「（你帶著丙○○、壬○○、甲○○及被
    告去，又叫丙○○打電話找其他人一起進去工廠裡面，目的
    為何？）那時候我們想要進去找己○○講我為何無緣無故被
    辭退，壬○○及甲○○在跟己○○理論，越理論就越大聲，
    後來我也拿鋼筋進去……」、「（你當時跟警察說，你跟丙○○、志宏一同進入工廠，是否如此？）是的」、「（你提
    供警察志宏的電話0000000000，是否如此？）我忘記了」、
    「（你警詢時說的志宏是否就是被告辛○○？）是的」等語
    明確（見本院卷第25至30頁，第39至40頁）。足見案發當時
    連同被告辛○○、證人庚○○、壬○○、丙○○外，尚有其
    他5 名不詳成年男子在場。檢察官起訴時認除證人庚○○、
    壬○○、丙○○及辛○○外，尚另有其他7 名不詳成年男子
    在場，容有未洽，併此敘明。
  2.證人丙○○亦於：(1)警詢時供稱：「因為黃志明說他心情不
    好，叫我過去漢邦公司喝兩杯，我到了之後，我聽到壬○○
    和己○○在爭吵，然後黃志明就靠近他們兩個，我聽到爭吵
    聲也隨黃志明上前察看，我看到己○○跌到……」、「（黃
    志明為何心情不好？你與和人一同前往？）因為他被辭職。
    黃志明叫一名我不認識的男子騎機車到蘆竹鄉○○路與南昌
    路口載我一同前往」等語（見偵卷第17頁）；(2)偵訊時具結
    證稱：「當天前往上址的人都不是我叫的，我只認識黃志明
    」等語在卷（見偵卷第28、29頁）。
  3.證人壬○○又先後於：(1)警詢時供稱：「我與黃志明於該（
    14）日上班遲到30分鐘，我先問廠長乙○○我分配什麼工作
    ，我就先上工，後來我發現黃志明怎沒有在工作，然後我就
    去問廠長，廠長說是黃先生之意思要將黃志明辭職。我就去
    找己○○，他說黃志明10月13日未上班1 天所以要將黃志明
    辭職，後來我就走出工廠在大門口找黃志明並和晚班人員一
    起喝酒。……。我和甲○○又進入工廠內與己○○討論是否
    可以讓黃志明繼續工作，他稱不行是他作主這件事，於是我
    又跟他發生口角爭執。後來黃志明就帶幾個年輕人進入廠內
    ，這時我和己○○雙方互相發生衣服拉扯，一旁工廠員工戊○○發現這情形就拿一支鋼筋向黃志明帶來的男子丙○○打
    去，我就向前要搶下戊○○所持之鋼筋，然後搶不下來，我
    們一群人就開始打起群架。」等語（見偵卷第12頁）；(2)於
    本院審理時則結證稱：「（打架發生的時候，被告有無在工
    廠內？）有」、「（打架之前有無吵架？）有，我有和己○○吵架」、「是我先跟己○○發生爭吵，……」等語清楚（
    見本院卷第41至43頁）。
  4.而證人甲○○先於警詢中陳稱：「……，後來壬○○稱要找
    己○○討論是否要讓黃志明繼續上班，我就跟他一同前往。
    但是己○○表示不行他稱不行是他作主這件事，於是壬○○
    跟他發生口角爭執。後來黃志明就帶幾個年輕人進入廠內，
    這時我看到壬○○與己○○雙方互相發生衣服拉扯，……」
    、「（黃志明總共帶幾個人進入廠內？）約7 、8 名男子」
    等語（見偵卷第45頁）；嗣於本院審理時亦仍具結證稱：「
    我是工廠的員工」、「（你當時是否跟壬○○一起去找己○○理論？）是的。當時我們在廠房的側門外」、「（在你剛
    才畫的你跟己○○講話的地方，周邊是否有隨手可取得鋼筋
    的地方？）廠房內全部都是鋼筋」等語明白（見本院卷第32
    至38頁），並有其當庭所繪製之現場圖1 份存卷可參（見本
    院卷第46頁）。
  5.按共同正犯除須有2 人以上共同實施犯罪行為外，尚須2 人
    以上具有相互利用他方行為共同合力實施犯罪之意思聯絡，
    始能成立共同正犯，即2 人以上之人互相認識他方之行為而
    有互相利用他方之行為以完成犯罪之意思，唯有此意思之聯
    絡，始足以表示其惡性之共同，而將各共犯作合一之觀察，
    以為共同評價之對象，因之共犯者對其中任何一人在合同意
    思範圍內所為之結果，均應共同負責（最高法院93年度台上
    字第1144號判決意旨參照）。本件證人庚○○因見己○○與
    壬○○發生口角爭執及衣物拉扯，隨即撿拾鋼筋1 支朝己○○左腿毆打後，證人壬○○及辛○○亦持鋼筋陸續加入共同
    毆打己○○，既經被告及證人分別供述及證述如上，則其3
    人顯已互相認識他方之行為，而有互相利用他方之行為已完
    成傷害犯罪之意思。至於被告丙○○及其餘5 名不詳成年男
    子，在被告辛○○、庚○○及壬○○毆打己○○之際，雖並
    未出手，惟觀之其中4 名不詳成年男子見戊○○持鋼筋上前
    欲為己○○解圍之際，竟同時拾起鋼筋朝戊○○頭部毆打，
    參以丙○○一開始確係跟隨庚○○一同衝入廠內作業區中，
    以及被告辛○○、丙○○及該5 名不詳成年男子均係由證人
    庚○○以電話聯絡前來，況被告辛○○甚且於偵查中明白供
    稱：「（95年10月14日早上去漢邦興業公司做何事？）當天
    早上十點多黃志明打電話叫我去上址喝酒，我就過去，過沒
    多久就看到黃志明與上揭公司裡的人吵架，黃志明大概找了
    六七個人到上揭公司吵架」、「黃志明當天我一到上址工廠
    就叫我幫忙，而且黃跟我說等一下會吵架，後來黃一走過去
    就直接吵了，我來不及反應，就跟著一起打」等語在卷（見
    偵緝卷第16至17頁），洵見被告辛○○及證人庚○○、壬○○、丙○○與5 名不詳成年男子間，確已知道所欲毆打之對
    象並非單純1 人，而足認其中4 名不詳男子持鋼筋毆打戊○○之傷害行為，應係基於共同傷害己○○、戊○○之意思聯
    絡下，而分工參與毆打戊○○至明。是依上開最高法院判決
    意旨，被告辛○○與證人庚○○、壬○○、丙○○及其餘5
    名不詳男子間共同毆傷己○○及戊○○部分，均應成立共犯
    關係。被告辛○○空言否認與證人庚○○等人就傷害被害人
    己○○、戊○○部分有犯意聯絡云云，尚非可採。
  6.至證人丙○○固曾於偵訊時證稱：「我跟潘見過1 、2 次，
    但是我不知道潘打誰，但我確定潘在上址內有跟對方發生拉
    扯」、「（對方是誰？）不認識」等語（見偵緝卷第29頁）
    ，惟細繹其證述內容，既未見其具體指明被告確係與戊○○
    發生拉扯，本已不足佐證被告在壬○○與戊○○搶奪鋼筋之
    際曾有何等實際圍上前去之舉動，況其於本院審理時復已清
    楚說明：「當時檢察官問的很急，檢察官一直問，又是第一
    次發生這種事情，我就都這樣回答」、「因為都不認識，所
    以認不出是否是被告」等語（見偵緝卷第67頁），則因證人
    丙○○與被告僅有數面之緣，彼此並無深入交往，且於案發
    當時情況混亂，證人自身尚且曾遭他人持鋼筋毆打攻擊，其
    逃離現場已猶恐不及，遑論係在現場逐一確認同伴及其舉止
    ，是認其於本院審理時所為證述情節，較為可採。又證人壬○○另於偵查中雖亦證稱：「……，後因站在印那一邊的戊○○拿一支鋼筋衝過來，當時我、黃志明、丙○○、還有一
    個不知名男子（我一時想不起來叫什麼名字）站一排，辛○○站在我們後方，許的鋼筋打到我們前排的其中一個人，但
    不是我，我衝過去把許的鋼筋搶住，此時我有看到印有跑進
    辦公室，但我搶不贏，於是黃志明有下手打戊○○，但我不
    知道他拿什麼東西打，其他人邱、潘、還有另外3 、4 名男
    子也有圍過來到許的周圍，均有上前拉扯但有沒有打我不清
    楚……」等語（見偵緝卷第27至28頁）。然其上開所證情節
    ，非但已明顯核與其先前在警詢中所供：「（是何人攻擊戊○○與己○○？用何物攻擊？攻擊何處？）我不清楚因為當
    時很混亂我整個過程都在搶戊○○上手上的鋼筋所以不知道
    」等語矛盾（見偵卷第12、13頁），本院實無法輕信，況依
    其偵訊中所述，圍於被害人戊○○旁之人，除其自己本身外
    ，尚有黃志明、丙○○、辛○○及「另外3 、4 名男子」，
    是以圍毆總人數應至少有7 人以上。惟被害人戊○○於偵查
    中既已清楚證述：「……，之後又四五個人為過來用鋼筋打
    我的頭」、「很多人在打，有的打身體有的打頭，而且是四
    、五個人同時打我一個」等語（見偵卷第105 至106 頁），
    足見當時圍毆戊○○之總人數至多僅有5 人。因證人丙○○
    於偵訊時所為證述既有如上瑕疵可指，本院自亦難據此而為
    被告不利之認定。是應認被告辛○○本於與庚○○、丙○○
    、壬○○及其餘5 名姓名年籍均不詳成年男子共同傷害之犯
    意，實際參與有關毆打被害人己○○部分，但關於被害人戊○○遭毆打受傷部分，被告辛○○則僅有共同傷害犯意之聯
    絡，惟並無實際之傷害行為分擔。
(三)、關於本件普通傷害犯意之認定：
    按使人受重傷未遂與普通傷害之區別，應以加害時有無致人
    重傷之故意為斷。至於被害人受傷之部位以及加害人所用之
    兇器，有時雖可藉為認定有無重傷故意之心證，究不能據為
    絕對之標準；又殺人未遂與傷害之區別，本視加害人有無殺
    意為斷，被害人受傷之程度，被害人受傷處所是否為致命部
    位，及傷痕多寡，輕重如何，僅足供認定有無殺意之參考，
    究不能據為區別殺人未遂與傷害之絕對標準，故不能僅因被
    害人受傷之位置係屬人體要害，即認定加害人自始即有殺害
    被害人之犯意，最高法院55年臺上字第1703號判例、94年度
    臺上字第6857號判決可為參照。本件被告辛○○辯稱：伊並
    無重傷害或殺人之故意等語。經查：
  1.本件被告辛○○與己○○、戊○○並無仇怨，而本件係肇因
    於證人庚○○突遭漢邦公司組長己○○解雇心生不滿，因而
    召集被告辛○○、丙○○等人前往工廠壯勢等情，業據證人
    庚○○、壬○○、丙○○、甲○○等人於警、偵訊時供述明
    確，則被告與己○○或戊○○既然夙無仇隙，衡情被告辛○○等人自無僅因證人庚○○遭解雇即欲致被害人己○○、戊○○於死地或致其等於重殘之動機。
  2.其次，關於在案發當日，壬○○確因與己○○爭執為何逕予
    解雇庚○○一事而發生口角及衣物拉扯衝突一節，已據證人
    即廠長乙○○指訴不移，且證人庚○○、壬○○、甲○○對
    此復均坦言不諱，有如前述。加以己○○、戊○○遭人毆擊
    之工具，均係被告辛○○等人於進入工廠作業區時隨手撿拾
    散落於地上之鋼筋，而非被告辛○○、丙○○或其餘5 名不
    詳成年男子特地從廠外攜帶進入，則被告辛○○乃係於庚○○遭解雇而受召前來工廠，並因見壬○○與己○○發生口角
    及肢體上之衝突，臨時起意，而隨庚○○一同持鋼筋毆打己○○，衡情應僅係在逞兇鬥狠，且係出於一時衝動所為。
  3.再者，被告辛○○等人見戊○○持鋼筋挺身前往制止毆打己○○之際，隨即停止對己○○之毆擊，證人壬○○、庚○○
    等人並轉而上前再與戊○○對峙，既如前所認定，另參以證
    人即廠長乙○○於警詢時指稱：「……。同時由側門進入一
    群年輕人都手持鋼筋，我發現不對就跑進辦公室要在打電話
    報警，電話還沒打，己○○就跑進辦公室告訴我戊○○被打
    傷。我就先打電話通知救護車」等語（見警卷第42頁），則
    由廠長乙○○見被告等人衝入廠房內隨即進入辦公室內報警
    ，在己○○遭毆打後直至戊○○亦遭毆傷為止，均尚未及報
    警一情，亦足見被告等人下手之時間甚短，且證人庚○○等
    人見戊○○頭部受傷流血倒地後，隨即罷手離開現場，更足
    徵被告辛○○與庚○○等人並無重傷或致人於死之故意。
  4.另自卷附己○○、戊○○之診斷證明書觀之，因己○○經診
    斷為「右大腿及右背部擦傷」，可知其受傷部位乃係集中在
    肢體及非屬臟器集中之軀幹背部。至戊○○雖受有頭部外傷
    併顱骨骨折及左臂挫傷等傷勢，且於95年10月14日至急診求
    治，當日即接受顱骨修補術，術後入加護病房治療；嗣於95
    年10月23日出院，出院時之情況為意識狀態清醒，生命徵象
    穩定，一般飲食使用，下床活動，頭部疼痛改善，頭暈改善
    ，傷口乾淨，此有敏盛綜合醫院97年9 月30日敏醫字第0970
    0033 88 號函附醫師回覆意見表、相關病歷影本在卷可稽；
    戊○○再於95年10月24日到95年11月23日就診3 次，主因頭
    皮傷口癒合不良，主訴其之前是在敏盛醫院就診縫合頭皮撕
    裂傷，經評估結果，其傷勢應可經由治療痊癒等語，亦有財
    團法人國泰綜合醫院汐止分院98年2 月9 日（98）汐管歷字
    第318 號函附病情說明表在卷。核被害人戊○○所受傷害雖
    有位於頭部之部位，然依前開各該病歷及醫院函覆意見，可
    知並非致命或致重傷之攻擊，被害人戊○○亦於術後因傷口
    縫合獲得治療而得出院返家。否則，以被告辛○○等人於案
    發時所持直徑為3.2 公分，長度介於40至50公分間之鋼筋尺
    寸觀之，若被告辛○○等人欲持以致己○○或戊○○於死或
    重傷害，以該鋼筋硬質部分施以重擊，被害人己○○或戊○○要無可能僅係受有如上之傷勢。況被告辛○○等人見戊○○頭部流血倒地後，並未繼續持械攻擊被害人之身體要害或
    其他可致重傷之器官逕行離去，設若被告辛○○等人果決意
    欲重傷害被害人或致其等於死地，應無於被害人倒地有機可
    繼續實施重傷害或殺害行為而不為之情事。
  5.準此，足見被告辛○○等人僅係一時衝動，方持散落於工廠
    內之鋼筋毆擊傷害己○○、戊○○，本院尚難單憑被告持鋼
    筋著手傷人頭部即遽謂其有何重傷害或殺人之直接故意或未
    必故意，而應認被告辛○○等人乃係出於傷害之直接故意所
    為。被告辛○○就此所辯，非不可採，是尚有合理懷疑空間
    。公訴人認被告係屬重傷害故意，不無商榷餘地，尚難遽採
    。
(五)、綜上所述，堪認被告辛○○前開任意性自白確實核與事實相
    符，堪予採信。本件事證已臻明確，被告辛○○共同傷害之
    犯行洵堪認定，應予依法論科。
四、核被告辛○○所為，其故意傷害行為致被害人己○○受有普
    通傷害之結果，應係觸犯刑法第277 條第1 項之普通傷害罪
    。公訴人認被告辛○○與庚○○、壬○○、丙○○及其餘5
    名不詳成年男子間係基於使人受重傷害之未必故意所為，應
    論以刑法第278 條第1 項、第3 項使人重傷害未遂罪處斷，
    尚有未合，惟因基本社會事實相同，爰依法變更起訴法條為
    刑法第277 條第1 項普通傷害罪。被告辛○○與庚○○、壬○○、丙○○及其餘5 名不詳成年男子就上開犯行間，有犯
    意聯絡及行為分擔，應論以共同正犯。被告辛○○與上述共
    犯，以一行為傷害己○○、戊○○2 人，為同種想像競合犯
    ，應依刑法第55條前段規定，從一重之普通傷害罪處斷。爰
    審酌被告辛○○僅因友人庚○○遭工廠組長己○○解雇即到
    場助勢，嗣於見庚○○持鋼筋傷害己○○時，為逞兇鬥狠，
    亦隨之拾起鋼筋朝己○○背部攻擊，致使被害人己○○身體
    受有多處傷害，迄今尚未與被害人達成和解，行為甚屬不該
    ，本不宜輕縱，惟念及被告辛○○自偵查時起均坦承所犯過
    錯，且其於本次圍毆事件中，復僅實際參與毆打己○○部分
    ，至於另一被害人戊○○部分則僅係與其餘共犯有犯意聯絡
    等一切情狀，量處有期徒刑3 月，以示懲儆。又被告所為本
    件犯行為刑法第27 7條第1 項之普通傷害罪，其犯罪時間既
    係在96年4 月24日以前，合於減刑條件，爰依中華民國96年
    罪犯減刑條例第2 條第1 項第3 款規定，減其刑2 分之1 ，
    並諭知易科罰金之折算標準，以資儆懲（按被告前雖於偵查
    中因逃亡而經臺灣桃園地方法院檢察署於97年4 月30日丁○
    玲偵月緝字第0028 20 號發佈通緝，於97年5 月1 日逮捕緝
    獲，有通緝書、通緝筆錄在卷可稽，被告係於上開減刑條例
    96年7 月16日施行後方遭通緝，並不符合該條例第5 條所規
    定不得減刑之情形，此觀法院辦理九十六年減刑條例案件應
    行注意事項第9 條第1 項即明，是被告仍合乎上開減刑條例
    減刑之規定，附此敘明）。至扣案鋼筋2 支，雖係供被告辛○○與其他共犯持以傷害己○○所使用之物，然既係被告辛○○等人於案發時隨手自工廠地上撿拾而得，已詳如前述，
    並非被告辛○○或其餘共犯所有之物，爰不為沒收之諭知，
    附此敘明。
五、公訴意旨另以：被告辛○○於95年10月14日上午，在桃園縣
    蘆竹鄉○○村○○路53之2 號漢邦公司，與證人庚○○
    、壬○○、丙○○及其餘7 名真實姓名年籍均不詳之成年男
    子前往上址，壬○○知悉庚○○遭解職後，與己○○發生爭
    執，辛○○、庚○○、壬○○、丙○○及該7 名成年男子共
    同基於使人受重傷害未必故意之犯意聯絡，於同日上午10時
    30分許，先由庚○○、壬○○分別持鋼筋毆打己○○，辛○○亦持鋼筋毆打己○○之背部，戊○○見狀上情阻止，並拉
    住壬○○、庚○○，竟遭辛○○、丙○○及上揭某4 名男子
    持鋼筋毆打其頭部，戊○○因此受有頭部外傷併顱骨骨折、
    左臂挫傷之傷害，因認被告辛○○共同毆打被害人戊○○部
    分，亦涉有共同傷害罪嫌云云。惟查：
(一)、按刑法第277 條第1 項之普通傷害罪，依同法第287 條前段
    規定，須告訴乃論；而告訴乃論之罪，其告訴已逾告訴期間
    者；應諭知不受理之判決，又告訴乃論之罪，其告訴應自得
    為告訴之人知悉犯人之時起，於6 個月內為之。刑事訴訟法
    第30 3條第3 款、第237 條第1 項分別定有明文。又未經合
    法告訴者，因係欠缺訴追之要件，應依刑事訴訟法第303 條
    第3 款為諭知不受理之判決（最高法院19年非字第149 號判
    例參照）。
(二)、經查：
  1.本件被害人戊○○係66年9 月12日生，有其年籍資料可稽，
    於95年10月14日被害時已係成年人，且被害人於遭毆打後雖
    曾一度接受顱骨修補手術，並進入加護病房接受治療，惟嗣
    即於95年10月23日出院，出院時意識狀態清醒，生命徵象穩
    定，並自翌日即95年10月24日至11月23日間陸續前往國泰綜
    合醫院汐止分院接受門診等情，有如前述，足見其亦無因遭
    受暴行而長久喪失表達意思之能力。準此以言，本件被害人
    戊○○非但並無因不能行使告訴權而需賴檢察官指定代行告
    訴人之情形，遍觀全卷，亦未見有何檢察官指定代行告訴人
    之記載，甚且被害人之父親許坤明因其並非已成年被害人戊○○之法定代理人，是亦不得享有獨立告訴權人之地位，先
    予敘明。
  2.其次，本件被害人戊○○早於95年10月14日遭毆打時即已知
    悉其乃係遭證人庚○○、壬○○、丙○○及其他到場同夥毆
    打，告訴期間至遲應於96年4 月13日屆滿。詎戊○○於95年
    10月23日出院後，意識雖已清楚恢復，然在其於96年3 月10
    日又因案令入臺灣士林看守所執行羈押前，非但均未曾對被
    告辛○○等人提出告訴，及至入所後，仍不具狀申告，之後
    方遲至96年6 月4 日，始向臺灣桃園地方法院檢察署檢察事
    務官始就其所受傷勢對被告辛○○等人告訴（見偵卷第67頁
    ），顯已逾越6 個月之告訴期間，依前開規定，其所為之告
    訴顯然並不合法。
  3.至被害人戊○○雖曾於偵查中表示其係委託父親許坤明代為
    向被告辛○○等人提出告訴，自未逾越告訴期間云云。惟告
    訴之提出，縱不以具體指明犯人為必要，然仍須向偵查機關
    表明對該犯人有訴追意思（最高法院24年上字第2193號判例
    意旨參照）。查證人即當初為被害人父親許坤明製作警詢筆
    錄之員警陳世樑於本院審理時已到庭清楚具結證稱：「（你
    為何要幫許坤明製作這份筆錄？）因為他是戊○○的家屬，
    戊○○當時受傷嚴重在開刀，沒有辦法做筆錄，所以我就先
    電話通知請許坤明先來說明戊○○受傷的情形」、「（所以
    這份筆錄只是用來說明戊○○受傷的情形？）是的」、「（
    許坤明在這次製作筆錄時，有無表示要對傷害戊○○的人或
    犯罪事實提出告訴？）沒有」、「（你為何電話通知許坤明
    來說明戊○○受傷的情形？）因為漢邦公司的人在事發當天
    報案，當天我有到現場，到現場之後，工廠剩下沒幾個人在
    那邊，我到現場的時候戊○○已經不在現場，可能被救護車
    載走了，當時我先就現場做採證，再詢問現場的人，大概瞭
    解事發經過及傷者的傷勢及送去哪家醫院。在場的人就有提
    供其中一位傷者叫做戊○○，回到派出所之後，我有問廠長
    乙○○是誰打架，廠長說是黃志明、壬○○，其他人沒有講
    的很清楚，然後我問他戊○○現在送醫的情形如何，他說醫
    生正在開刀，我怕戊○○有生命危險，我就詢問工廠的人看
    他的家屬有沒有在醫院，工廠的人說他的家屬有在醫院，我
    就通知戊○○的家屬在戊○○比較穩定之後再到派出所來說
    明戊○○受傷的情形，之後就是己○○及許坤明來派出所，
    製作了這份筆錄」、「（做這份筆錄當時，許坤明有無提出
    告訴的意思？）他沒有講」、「（對於許坤明於偵訊中表示
    ，他有跟警察說要告，不知道為什麼警員沒有寫上去，有何
    意見？）他沒有說要告」、「（這個案件你對許坤明做的筆
    錄除了剛才提示的筆錄，還有無其他對許坤明製作的筆錄？
    ）沒有」、「（你有無直接到醫院對戊○○做筆錄？或請戊○○到派出所製作筆錄？）我沒有到醫院去對他作筆錄，後
    來我有通知他來作筆錄，但是他沒有來，所以沒有作筆錄。
    」、「（你說有通知戊○○來做筆錄，是否就是指這份公務
    電話紀錄簿？）是的。」等語明確（見本院98年3 月11 日
    審判程序筆錄第2 至5 頁）。而細繹許坤明於96年10月20日
    警詢時，僅向警表示：「（戊○○遭何人打傷？傷勢如何？
    ）不知道。頭部外傷並顱骨骨折、左臂挫傷」等語（見偵卷
    第33至34頁），但均未明確向警表示要向毆打被害人戊○○
    之人提出告訴。復參以卷附96年3 月22日公務電話紀錄資料
    ，其上確實記載：「於上述時間撥打00 00000000 漢邦公司
    內傷害案被害人戊○○通知前來本所補製筆錄，由許民母親
    接聽後表示該民服刑中，後又撥打000000 0000 許民父親許
    坤明，許父表示戊○○目前因案於台北土城看守所羈押中，
    ……，戊○○於事發後由父親製作筆錄，出院返家本所一再
    通知，許父及戊○○均不願到場說明……」等語（見偵卷第
    58頁），是縱認被害人戊○○先前曾委託其父親許坤明為其
    提出告訴，然因其父許坤明於警詢時並未向警表明訴追之意
    ，自亦難認戊○○已委託其父許坤明代其對本案被告辛○○
    提出告訴甚明。
  4.從而，本件被害人戊○○於提出本件告訴時，既已逾越告訴
    期間，揆諸前揭說明及規定，本應為不受理之判決，惟因此
    部分與上開被告共同傷害己○○部分有想像競合之裁判上一
    罪之關係，有如上述，爰不另為不受理判決之諭知，附此敘
    明。
據上論斷，應依刑事訴訟法第299 條第1 項前段、第300 條，刑
法第28條、第277 條第1 項、第55條、第41條第1 項前段，刑法
施行法第1 條之1 第1 項、第2 條前段，中華民國96年罪犯減刑
條例第2 條第1 項第3 款、第7 條、第9 條，判決如主文。
本案經檢察官吳佳美到庭執行職務。
中    華    民    國    98    年    3     月    31    日
                  刑事第八庭    審判長法  官  林惠霞
                                      法  官  張明儀
                                      法  官  呂綺珍
附錄論罪科刑法條：
中華民國刑法第277條
（普通傷害罪）
傷害人之身體或健康者，處3 年以下有期徒刑、拘役或1 千元以
下罰金。
犯前項之罪因而致人於死者，處無期徒刑或7 年以上有期徒刑；
致重傷者，處3 年以上10年以下有期徒刑。
以上正本證明與原本無異。
如不服本判決應於收受判決後10日內向本院提出上訴書狀，並應
敘述具體理由。其未敘述上訴理由者，應於上訴期間屆滿後20日
內向本院補提理由書(均須按他造當事人之人數附繕本)「切勿逕
送上級法院」。
                                      書記官  范升福
中    華    民    國    98    年    3     月    31    日


司法院資訊處製作；財團法人民間司法改革基金會備份。
